臺灣臺中地方法院民事判決
110年度訴字第2478號
原      告  林澤輝  
被      告  中華開發資產管理股份有限公司

法定代理人  林德雲  
訴訟代理人  季佩芃律師
上列當事人間請求確認債權不存在事件，本院於民國111年4月7
日言詞辯論終結，判決如下：
    主      文
原告之訴駁回。
訴訟費用由原告負擔。
    事實及理由
一、原告主張：其於民國96年5月8日向訴外人環華證券金融股份
    有限公司（下稱環華證券）借款新臺幣（下同）194萬8,145
    元，並簽發同額之本票1張，雙方約定分36期，自96年5月起
    至99年4月止，按月償還5萬元，並於最後一期清償剩餘債務
    ，雙方並簽訂協議書。其後因原告經濟困難，經與環華證券
    協議後，改為每月清償2萬元，直到102年5月17日止，原告
    已清償本金134萬8,528元及利息21萬5,472元，共計160萬元
    。環華證券同意利息不予計算，所還160萬元均為本金，且
    不需支付利息，故其僅積欠環華證券之債務僅有34萬8,145
    元。嗣環華證券固將上開債權讓與給被告，被告自無從就超
    過34萬8,145元部分對原告為主張。詎被告竟持系爭協議書
    向本院聲請支付命令，經本院以110年度司促字第9621號支
    付命令（下稱系爭支付命令）命其向被告給付194萬8,145元
    ，及自96年5月1日起至清償日止，按年息3%計算之利息確定
    ，然被告就逾34萬8,145元部分對原告並無債權存在，故依
    法提起本件訴訟等語，並聲明：確認被告就系爭支付命令對
    原告之債權於超過34萬8,145元部分不存在。
二、被告則以：原告未能證明曾與環華證券協議將清償之160萬
    元全部抵充本金，亦未證明環華證券同意免除原告之利息債
    權，本件原告尚積欠56萬3,617元，及自102年5月18日起至
    清償日止，按年息3%計算之利息尚未清償等語，資為抗辯，
    並聲明：原告之訴駁回。
三、經本院依民事訴訟法第271條之1準用第270條之1第1項第3款
    規定，整理兩造不爭執事項，並協議兩造簡化爭點為辯論範
    圍如下（見本院卷第72至73頁，並由本院依相關卷證為部分
    文字修正）：
（一）不爭執事項：
    1.原告於96年5月8日向環華證券借款194萬8,145元，並簽發
      系爭協議書（見本院卷第19頁）及同額之本票1張（見本
      院卷第21頁），雙方約定分36期，自96年5月起至99年4月
      止，按月償還5萬元，並於最後一期清償剩餘債務。
    2.原告至102年5月17日止，已清償160萬元（若依原始協議
      計算，其中包括本金134萬8,528元及利息21萬5,472元）
      。
    3.環華證券於108年11月29日將上開債權讓與給被告，並以1
      09年2月21日存證信函通知原告，原告已於109年2月24日
      收受（見本院卷第43至47頁）。
    4.被告前以原告積欠被告194萬8,145元，及自96年5月1日起
      至清償日止，按年息3%計算之利息為由，向本院聲請支付
      命令，經本院以系爭支付命令命原告如數給付確定在案（
      見本院卷第17頁）。
（二）爭點：
    1.原告主張環華證券曾同意原告毋庸清償利息，所給付之16
      0萬元均係清償本金，有無理由？
    2.原告訴請確認被告對原告持上開支付命令之債權，於超過
      34萬8,145元部分不存在，有無理由？
四、本院的判斷：
（一）確認之訴非原告有即受確認判決之法律上利益者，不得提
      起。所謂即受確認判決之法律上利益，係指法律關係之存
      否不明確，原告主觀上認其在法律上之地位有不安之狀態
      存在，且此種不安之狀態，能以確認判決將之除去者而言
      ，若縱經法院判決確認，亦不能除去其不安之狀態者，即
      難認有受確認判決之法律上利益（最高法院52年台上字第
      1240號判決先例看法相同）。本件原告主張其僅積欠被告
      34萬8,145元，被告卻以請求原告給付194萬8,145元，及
      自96年5月1日起至清償日止，按年息5%計算之利息為由，
      向本院聲請系爭支付命令。兩造就其中21萬5,472元（計
      算式：563,617－348,145＝215,472）本息債權是否存在顯
      有爭執，且原告在私法上之地位因被告主張而受有侵害之
      危險，而此種不安之狀態，應能以確認判決將之除去，故
      原告確有即受確認判決之法律上利益。至被告就系爭支付
      命令對原告之債權逾56萬3,617元及自102年5月18日起至
      清償日止，按年息3%計算之利息雖曾聲請系爭支付命令而
      為主張，然其自承此部分業已清償而不存在（見本院卷第
      41頁），則此部分債權不存在為兩造所不爭執，足見兩造
      間就此部分債權不存在一事並無爭議，此部分即無法律關
      係存否不明確之問題，原告亦無私法上地位受侵害之危險
      ，而難謂原告有即受確認判決之法律上利益。茲以附表分
      析如下：
　　　【附表】
編號 系爭支付命令債權 債權內容 說明 １ 194萬8,145元，及自96年5月1日起至清償日止，按年息3%計算之利息 本金債權34萬8,145元 非本件訴訟標的（原告承認此部分債權之存在） ２  本金債權21萬5,472元 兩造就此是否存在有爭執，有確認利益 ３  56萬3,617元自102年5月18日起至清償日按年息3%計算之利息債權 兩造就此是否存在有爭執，有確認利益 ４  其餘本金債權138萬4,528元、利息債權 被告不否認已因原告清償而消滅，無確認利益 

（二）原告未能證明環華證券同意其毋庸清償利息，且所給付之
      160萬元均係清償本金：
　　1.當事人主張有利於己之事實者，就其事實有舉證之責任；
      私文書經本人或其代理人簽名、蓋章或按指印或有法院或
      公證人之認證者，推定為真正，民事訴訟法第277條前段
      、第358條第1項分別定有明文。
　　2.原告主張環華證券曾同意其毋庸清償利息，所給付之160
      萬元均係清償本金，固提出環華證券所印製之催收金融分
      戶帳明細表1份，其上另以手寫載有「1,948,145－1,600,0
      00＝348,145（剩餘）」、「林先生：您好，102年至今僅
      入帳三期，煩請抽空補足款項，感謝多年來の（的）配合
      」，其下手寫署名為「環華」，並蓋有「陳怡君」之連續
      章（見本院卷第23至24頁，下稱系爭手寫明細表）。被告
      對系爭手寫明細表印製文字部分之真正性並不爭執，但否
      認上開手寫文字之真正性，則根據上述說明，應由原告就
      此舉證以實其說。
　　3.經本院檢附系爭手寫明細表函詢環華證券，該公司先後函
      覆略以：陳怡君為該公司前職員，擔任法務部門經辦，主
      要工作即為處理該公司不良債權等相關事宜。又經查閱該
      公司現存之電子檔案僅有系爭協議書，並未發現雙方有再
      次清償協議之正式文件等語（見本院卷第111、119頁）。
      又證人陳怡君經本院合法通知未到庭，原告當庭表明捨棄
      通知其到庭作證（見本院卷第142頁）。雖系爭手寫明細
      表印刷部分為真正，且依上開函文亦可確認陳怡君為環華
      證券承辦不良債權業務之職員，然尚無從以此認定上開手
      寫文字確為環華證券之職員陳怡君所親自書寫，又「陳怡
      君」之連續章乃電腦刻印而成，業經本院當庭勘驗無誤，
      復為兩造所不爭執（見本院卷第144頁），原告僅泛稱系
      爭印章並非由其刻印（見本院卷第144頁），並未提出證
      據證明該印文為真正，本院綜合上情，認原告未能證明上
      開文字、印文為真正，自無從以之認定原告主張為真正。
　　4.本件原告既自承別無其他證據可為證明（見本院卷第143
      頁），故本院即無從為有利於原告之認定。
（三）準此，原告既未能證明環華證券曾同意其毋庸清償利息，
      所給付之160萬元均係清償本金，則原告先前清償之款項
      即分別包括本金、利息。被告辯稱原告尚積欠56萬3,617
      元，及自102年5月18日起至清償日止，按年息3%計算之利
      息未清償，原告對於此一計算金額亦無意見（見本院卷第
      143頁），故本院認被告就系爭支付命令仍有如附表編號1
      至3所示債權未獲清償，則原告訴請確認被告就系爭支付
      命令對原告之債權於超過34萬8,145元部分即如附表編號2
      、3所示之本金、利息債權，即屬無據。
五、結論：
    綜上所述，原告訴請確認被告就系爭支付命令對原告如附表
    編號4所示之債權不存在並無確認利益，請求確認被告對原
    告如附表編號2、3所示之債權不存在則無理由，應予駁回。
六、本件事證已臻明確，兩造其餘攻擊防禦方法及證據，經本院
    斟酌後，對於判決之結果不生影響，故不再逐一論列，併此
    敘明。
七、訴訟費用負擔之依據：民事訴訟法第78條。
中　　華　　民　　國　　111 　年　　4 　　月　　21　　日
                  民事第五庭    法　官　施懷閔
以上為正本係照原本作成。
如對本判決上訴，須於判決送達後20日內向本院提出上訴狀（須
附繕本）。如委任律師提起上訴者，應一併繳納上訴審裁判費。
中　　華　　民　　國　　111 　年　　4 　　月　　21　　日
                                書記官　張宏賓